【裁判字號】    98,交聲,433
【裁判日期】    980527
【裁判案由】    違反道路交通管理處罰條例聲明異議
【裁判全文】
臺灣士林地方法院交通事件裁定         98年度交聲字第433號
原處分機關  交通部公路總局臺北區監理所蘆洲監理站
異  議  人
即受處分人  甲○○
上列異議人即受處分人因違反道路交通管理處罰條例案件，對於
交通部公路總局臺北區監理所蘆洲監理站於中華民國98年3 月25
日所為之北監蘆字第裁46-C00000000號裁決書（原舉發單號：台
北縣政府警察局北縣警交字第C00000000 號），聲明異議，本院
裁定如下：
    主  文
原處分撤銷。
甲○○不罰。
    理  由
一、原處分意旨略以：異議人即受處分人（下稱：異議人）甲○
    ○於民國97年8 月23日11時30分許，騎駛車號BID-950 號重
    型機車行經臺北縣新民街及新生街口時，沿新生街往水碓方
    向直行闖紅燈，有「駕車行經有燈光號誌管制之交岔路口闖
    紅燈」之違規事實，為臺北縣政府警察局淡水分局警備隊執
    勤員警依法攔停掣單舉發，惟異議人未依規定期限到案陳述
    意見或聽候裁決，亦未依規定期限繳納罰鍰結案，爰依道路
    交通管理處罰條例第9 條第1 項後段、第53條第1 項、第63
    條第1 項第3 款（原處分漏記「第3 款」，應予更正）及道
    路交通管理事件統一裁罰基準及處理細則第44條第1 項之規
    定，裁處異議人新臺幣（下同）4,500 元罰鍰，並記違規點
    數3 點。
二、異議意旨略以：異議人甲○○於97年8 月23日騎乘BID-950
    號重型機車經新民街、新生街口的時候，看到當時是綠燈，
    因此快速直行新生街通過，被一位賴姓員警攔下開闖紅燈的
    紅單，並要求於紅單上簽名，由於異議人不識字，因此賴姓
    員警便拿著異議人的手亂塗鴉，異議人不服，爰依法聲明異
    議。
三、本院查：
  (一)按法院受理交通事件，準用刑事訴訟法之規定，道路交通管
    理處罰條例第89條前段定有明文，又最高法院76年臺上字第
    4986號判例所揭示：「認定犯罪事實所憑之證據，雖不以直
    接證據為限，間接證據亦包括在內，然而無論直接或間接證
    據，其為訴訟上之證明，須於通常一般之人均不致有所懷疑
    而得確信其為真實之程度者，始得據為有罪之認定」之證據
    法則，於法院審理行為人違反道路交通管理處罰條例案件時
    自當有其適用。易言之，法院於審理行為人違反道路交通管
    理處罰條例案件，為事實之認定時，如就原處分機關所認定
    之行為人違規事實尚乏積極證據，或仍有合理之懷疑，而無
    從確信行為人有該當於道路交通管理處罰條例各該處罰條文
    之構成要件事實時，即應依刑事訴訟法上之「罪疑惟輕原則
    」，為有利異議人之認定。
  (二)經查，異議人於前揭時、地遭執勤員警乙○○攔停舉發「闖
    紅燈」之交通違規，有臺北縣政府警察局北縣警交字第C000
    00000 號舉發違反道路交通管理事件通知單一紙在卷可憑。
    就舉發時所見質之證人即製單舉發警察乙○○，則據其堅稱
    確有見聞本件異議人違規事實，略以：97年8 月間下旬某日
    ，伊正服取締違規之告發勤務，伊在新民街、新生街路口，
    見到異議人當時從新生街往水碓方向闖紅燈直走等語（參見
    本院98年5 月18日訊問筆錄第2 頁）。惟按汽車駕駛人，行
    經有燈光號誌管制之交岔路口闖紅燈者，處1,800 元以上5,
    400 元以下罰鍰，並記違規點數3 點，道路交通管理處罰條
    例第53條第1 項、第63條第1 項第3 款雖分別定有明文。參
    酌道路交通標誌標線號誌設置規則第206 條所定：行車管制
    號誌顯示為圓形紅燈者，其意義為車輛禁止通行，不得超越
    停止線或進入路口之規定，以於行車號誌顯示為圓形紅燈時
    ，猶仍超越停止線進入路口者，始該當「闖紅燈」之要件；
    倘於行車號誌顯示為圓形紅燈前，即已超越停止線或進入路
    口，則與闖紅燈之行為有間，不得援引闖紅燈之規定加以處
    罰。證諸實際，員警與異議人均無仇隙，又係依法執行公務
    ，在偽證重典心理壓力下，亦無設詞誣陷異議人之必要與動
    機，惟僅憑肉眼採證，確非無因站立之位置視線不佳，或係
    多數違規車輛致無從確認違規車輛，或係注意力欠佳等由，
    致誤認異議人之違規事實。以之質以證人乙○○，現場之地
    形、地貌及證人站立位置，該街口交通號誌復正處於變換之
    際，確非無導致員警誤認可能性。首先，異議人違規之際，
    新生、新民街口正處於燈號變換之際，正由綠燈轉變為紅燈
    ，證人雖證稱異議人係在燈號變換1 、2 秒後，才通過路口
    云云，惟該1 、2 秒時間甚短，異議人是否於變燈之際，已
    過停止線，並非無疑。再者，臺北縣淡水鎮○○○○○街口
    之地勢有相當坡度，當時員警係站在高點往下看，則以員警
    所處位置，未必可以精確判別異議人於燈號變換之際所處位
    置。況佐以證人當時站立位置，距路口已有20公尺之遙，倘
    再加計路口本身寬度，距新生街停止線當已超逾20公尺，則
    證人能否明確判斷異議人於燈號轉為紅燈騎駛機車之位置，
    更非無疑義。從而，依現存證據，尚不足以排除異議人駕駛
    機車，於該路口號誌轉為紅燈時，其車輛已經超越停止線之
    合理懷疑。此外，復無其他積極證據足以證明異議人確有未
    遵守燈光號誌而闖紅燈之交通違規事實，揆諸前揭說明，自
    應為異議人有利之認定。
  (三)綜上所述，本件依卷存證據及證人即舉發員警所證情節，不
    能排除證人誤判之可能性，因認原處分機關依道路交通管理
    處罰條例第53條第1 項、第63條第1 項第3 款之規定裁處異
    議人4,500 元罰鍰，並記違規點數3 點，容有違誤，本件異
    議為有理由，原處分應予撤銷，另為異議人不罰之諭知。
四、據上論斷，應依道路交通案件處理辦法第20條前段，裁定如
    主文。
中    華    民    國    98    年    5     月    27    日
                  交通法庭  法  官  許辰舟
以上正本證明與原本無異。
如不服本裁定應於裁定送達後5 日內向本院提出抗告狀。
                            書記官  李典育
中    華    民    國    98    年    5     月    27    日


司法院資訊處製作；財團法人民間司法改革基金會備份。
